【裁判字號】    89,訴,42
【裁判日期】    890930
【裁判案由】    違反懲治走私條例
【裁判全文】
臺灣澎湖地方法院刑事判決                            八十九年度訴字第四二號
    公  訴  人  臺灣澎湖地方法院檢察署檢察官
    被      告  丙○○
    被      告  甲○○
    被      告  乙○○
    被      告  戊○○
    被      告  丁○○
右列被告因違反懲治走私條例案件，經檢察官提起公訴（八十九年度偵字第二七三號
），本院判決如左：
    主  文
丙○○、甲○○、戊○○共同私運管制物品進口逾公告數額，甲○○累犯，丙○○處
有期徒刑捌月，併科罰金新台幣伍萬元；甲○○處有期徒刑伍月，併科罰金新台幣參
萬元；戊○○處有期徒刑肆月，併科罰金新台幣參萬元；罰金如易服勞役，均以銀元
參佰元即新台幣玖佰元折算壹日。
乙○○、丁○○共同連續私運管制物品進口逾公告數額，乙○○累犯，乙○○處有期
徒刑壹年，併科罰金新台幣捌萬元；丁○○處有期徒刑陸月，併科罰金新台幣參萬元
；罰金如易服勞役，均以銀元參佰元即新台幣玖佰元折算壹日。
    事  實
一、甲○○於民國八十四年間因違反懲治走私條例案件，經本院判處有期徒刑五月確
    定，於八十九年二月三日執行完畢；乙○○於八十五年間，因違反台灣地區與大
    陸地區人民關係條例及藏匿犯人或使之隱避罪等案件，經法院分別判處有期徒刑
    一年、五月確定，而於八十八年五月五日執行應執行刑一年四月完畢。甲○○、
    乙○○、戊○○、丁○○均屬「利興號」漁船船員，受該船船長丙○○之指揮，
    五人共同基於私運管制物品進口之犯意聯絡，乙○○、丁○○並基於概括犯意，
    於八十九年四月一日上午四時許，自澎湖縣鎖港漁港駐在所報關出海，迨至同月
    三日凌晨一時三十分許，丙○○與有綽號「黑仔」不詳姓名成年男子聯繫後，即
    指揮船員駕船至彭佳嶼西北方四、五十海浬附近公海海域上，向不詳鐵殼商船接
    駁如附表編號一至編號五所示逾公告數額之管制物品，共同私運進口，嗣於同月
    五日凌晨一時五十分許，五人在宜蘭縣梗枋港外海約三海浬處等待綽號「阿賢」
    不詳姓名成年男子接貨運送走私物品時，為海岸巡防署海洋巡防總局第七巡邏隊
    查緝，並於該港外約零點五海浬處遭到逮捕，扣得如附表編號一至編號五所示之
    走私物品，經送財政部基隆關稅局驗估結果，完稅價格核計為新台幣（下同）一
    百十三萬六千五百二十三元（洋菸部分為六十七萬八千二百六十四元）。乙○○
    、丁○○遭查獲後，竟不知悔改，因受綽號「阿文」不詳姓名成年男子走私之委
    託，而承前概括犯意，並與陳永傳、陳國彬二人（另案審理）等共同基於走私犯
    意聯絡，由乙○○擔任「利興號」漁船船長，於同年五月二十四日上午九時四十
    五分許，再度自澎湖縣鎖港漁駐在所報關出海，並於次日中午十二時許，前往東
    經一百二十二度、北緯二十七度附近（約在三貂角北方一百二十海浬處）公海海
    域上，與不知船名商船上綽號「阿順」不詳姓名成年男子聯繫後，自該船接駁如
    附表編號六、七所示逾公告數額之管制物品，將之私運進口，乙○○、丁○○、
    陳永傳、陳國彬四人於同月二十七日凌晨二時二十分許，在宜蘭縣南澳鄉東澳村
    外海一海浬處等待接運之竹筏時，為海巡隊警艇查獲，並扣得上開完稅價格為四
    百零八萬二千四百七十一元之走私洋菸。
二、案經行政院海岸巡防署海洋巡防總局移送台灣宜蘭地方法院檢察署呈請台灣高等
    法院檢察署核轉台灣澎湖地方法院檢察署檢察官偵查起訴。
    理  由
一、訊據被告丙○○供認其於八十九年四月一日出海走私如附表編號一至編號五所示
    之物品，被告乙○○、丁○○也坦承於同年五月二十四日出海走私如附表編號六
    、編號七所示之物品，但被告乙○○、丁○○、吳文在、戊○○均否認參與前述
    八十九年四月一日與被告丙○○之走私犯行。經查：
（一）被告五人於八十九年四月五日因走私案件逮捕後，五人就該次接駁私貨之時間
      、地點供述並非一致，經本院訊問被告後，被告乙○○、丁○○、甲○○、戊○○均供稱應以船長即被告丙○○所言較為精準等語，而被告丙○○於警訊中
      供稱係在北緯二十六度零一分、東經一百一十九度二十分處接駁私貨云云，但
      查該處位在大陸地區福建省內陸，顯非正確地點；被告丙○○偵查中及審判中
      復供稱係在宜蘭梗枋港三海浬處接貨云云，然查該處離港、離岸太近，船隻往
      來頻繁，查獲之可能性甚鉅，且為該次警艇發現被告船隻之處，衡情私梟並無
      在該處託運貨物再交被告等接駁至附近海域之必要，被告亦應不致干冒在該處
      自大船接駁之風險，是此次供述，亦非實在；被告丙○○於本院審理時復供稱
      係在彭佳嶼西北方四、五十海浬處公海接駁，經核尚非不能採信，但本院告以
      果真如此，被告所涉罪名將由起訴之懲治走私條例第三條第一項較輕罪名變更
      為同條例第二條第一項之較重罪名後，被告丙○○復改口稱係在宜蘭內海接駁
      云云，顯見被告丙○○最後一次所供宜蘭內海處應係畏罪所言，亦不能採。因
      此，本院認定該次走私接駁地點為彭佳嶼西北方四、五十海浬附近海域，而接
      駁時間，被告丙○○既自承以第一次供述為準，本院即據此認定，此與公訴人
      認定事實有部分出入，但公訴人既係就被告該次被查獲違反懲治走私條例案件
      提起公訴，則此部份差異應不致發生誤認，無礙起訴事實之同一性，合先敘明
      。
（二）被告丙○○、甲○○、乙○○於八十九年四月五日因走私案件遭逮捕後，三人
      均坦承參與接駁走私物品犯行，被告甲○○並明確供稱：「接駁私貨時，本船
      當時停航，全部人員均參與接駁搬貨之行為」等語。嗣經移送宜蘭地方法院檢
      察署檢察官初訊時，被告戊○○供稱：「八十九年四月二日深夜十一點多，在
      公海接駁洋菸及香菇，要到何處上岸，船長沒有講就被抓到，船長只說要去幫
      朋友載東西回來，沒有說什麼東西，接駁上船才知道是洋菸及香菇」等語，被
      告丁○○供稱：「船長找我走私，他說要出海幫朋友載東西，被警艇捉到才知
      道是香煙及洋菸」等語，顯見被告戊○○、丁○○已明知該次出海以走私為目
      的。又於八十九年六月二十日檢察官訊問時，被告丙○○亦明確供稱甲○○、
      戊○○、丁○○均參與搬運該次走私物品等語。再者，被告等就該次出海目的
      究竟是捕捉螃蟹或魚類，是否攜帶漁具，所帶之漁具種類，曾否前去捕捉水產
      動物，有否捕得，捕得之水產動物如何處理等節，被告五人於警訊中及本院隔
      離訊問時供述互核並非一致，益見被告等人該次出海並非採捕水產動物，而係
      早有私運管制物品進口之犯意聯絡。況且，依據卷附走私物品查獲收據所示，
      該次查獲之走私物品重量達數千公斤，被告等人焉有任令船長一人接運，他人
      均袖手旁觀之理，是被告五人共同參與該次走私犯行，應可認定。此外，並有
      卷附漁船資料、船員證、漁船進出港檢查表、查獲照片可資證明被告五人出海
      後遭查獲走私物品之事實，而該次查獲走私物品由財政部基隆關稅局核估結果
      ，完稅價格為一百十三萬六千五百二十三元（洋菸部分為六十七萬八千二百六
      十四元），已逾管制進口物品之公告數額，有財政部基隆關稅局八十九年五月
      二十二日基普緝字第八九一Ｏ三Ｏ三八號函附卷可參。因此，被告甲○○、乙○○、戊○○、丁○○等事後畏罪情虛，翻異前詞，所辯不能採信，被告五人
      於八十九年四月一日出海，並自我國領海外私運如附表編號一至編號五所示逾
      公告數額走私物品進口之犯行，均堪認定。
（三）被告乙○○、丁○○於八十九年五月二十四日，夥同另案被告陳國彬、陳永傳
      報關出海，私運如附表編號六、七所示逾公告數額之管制物品進口遭查獲之事
      實，除經二人坦白承認外，並有漁船進出港檢查表、查獲照片，財政部基隆關
      稅局八十九年六月十二日基普緝字第八九一Ｏ三四二八號函等在卷可稽，被告
      乙○○、丁○○之自白有補強證據，二人該次犯行亦堪認定。惟就本次走私接
      駁地點，被告歷次供述稍有出入，本院審酌記憶之可靠性勢將伴隨時間推移而
      遞減，認被告乙○○於查獲後首次所供東經一百二十二度、北緯二十七度附近
      海域（大略在三貂角北方一百二十海浬處）應較正確，在此指明。
二、核被告所為，均係犯懲治走私條例第二條第一項之私運管制物品進口逾公告數額
    罪。被告五人就利興號漁船於八十九年四月間走私如附表編號一至編號五所示走
    私物品之事實；及就該船於八十九年五月間走私如附表編號六、編號七所示走私
    物品事實，被告乙○○、丁○○、另案被告陳永傳、陳國彬等人間，均有犯意聯
    絡及行為分擔，俱應論以共同正犯；至綽號「黑仔」、「阿賢」、「阿文」、「
    阿順」等人，或係單純聯絡出售扣案物品，或係託運、接運走私物品，均難認其
    等與本件被告有私運走私物品進口之犯意聯絡後，參與懲治走私條例第二條第一
    項之構成要件行為，尚難論以共同正犯，併此敘明。又被告乙○○、丁○○前後
    二次走私犯行，時間緊接，手法相若，所犯均為構成要件相同之罪名，皆應依連
    續犯規定以一罪論，並加重其刑。再依據卷附台灣高等法院被告全國前案紀錄表
    所載，被告乙○○、甲○○曾有如事實欄所載之論罪科刑紀錄，二人於刑之執行
    完畢後，再犯本件有期徒刑以上刑之罪，為累犯，應依法加重其刑，並就乙○○
    部分遞加之。公訴意旨因認被告五人共同自我國領海接運走私物品，而以懲治走
    私條例第三條第一項之運送走私物品罪名起訴，惟本院就此部分認定被告五人係
    自公海上私運管制物品進口，已如前述，是本院自應於不妨礙事實同一之範圍內
    ，變更起訴法條；另公訴人雖僅就被告乙○○、丁○○於八十九年四月一日出海
    私運如附表編號一至編號五所示管制物品進口之事實提起公訴，惟此部份與二人
    於同年五月二十四日出海私運如附表編號六、七所示管制物品進口之事實，有連
    續犯之裁判上一罪關係，業已認定如前，本院即應併予審理，附此敘明。爰審酌
    被告丙○○、乙○○分別擔任兩次走私犯行之船長，各對該次犯罪事實處於全盤
    掌握之地位；被告乙○○、丁○○於八十九年四月間經查獲走私後，不知悔改，
    又於同年五月間再為走私犯行；而被告等人均素行不佳，皆有前科可查，且除被
    告丁○○外，都有違反懲治走私條例案件紀錄，其等復為本件犯行，恐有再犯之
    虞；及被告五人身為澎湖地區漁民，家庭生計較為困難，但走私物品價值達百萬
    元以上，倘未能查獲，將影響國家正常財稅收入非輕，並考量被告等犯罪之動機
    、目的、手段，犯罪時所受之刺激、智識程度、犯罪後態度等一切情狀，分別量
    處如主文所示之刑，並諭知易服勞役之折算標準。至扣案走私物品為被告等人受
    託走私，非其等所有，又非違禁物品，自難由本院宣告沒收，應由行政機關另行
    裁處，併此指明。
據上論斷，應依刑事訴訟法第二百九十九條第一項前段、第三百條，懲治走私條例第
二條第一項、第十一條，刑法第二十八條、第五十六條、第四十七條、第四十二條第
二項，罰金罰鍰提高標準條例第二條第一項，現行法規所定貨幣單位折算新台幣條例
第二條，判決如主文。
本案經檢察官廖江憲到庭執行職務。
中    華    民    國      八十九        年      九      月      三十    日
  臺 灣 澎 湖 地 方 法 院 刑 事 庭
                                  法      官  陳    介    安
右正本證明與原本無異。
如不服本判決，應於判決送達後十日內，向本院提出上訴狀（須附繕本）。
中    華    民    國      八十九        年      十      月     二       日
                                  書  記  官  林    德    盛
懲治走私條例第二條第一項：
私運管制物品進口、出口逾公告數額者，處七年以下有期徒刑，得併科新臺幣二十萬
元以下罰金。
懲治走私條例第十一條：
走私行為之處罰，海關緝私條例及本條例無規定者，適用刑法或其他有關法律。


司法院資訊處製作；財團法人民間司法改革基金會備份。
